臺灣雲林地方法院民事判決　九十一年度訴字第三五一號
　　原　　　告　甲○○
　　被　　　告　丙○○
　　　　　　　　丁○○
右當事人間侵權行為附帶請求損害賠償事件，經本院刑事庭裁定（九十年度附民字第
七五號）移送前來，本院判決如左：
    主    文
被告應連帶給付原告新台幣拾萬元，及自民國九十一年一月二十九日起至清償日止
，按週年利率百分之五計算之利息。
原告其餘之訴駁回。
訴訟費用由被告連帶負擔三分之一，餘由原告負擔。
本判決原告勝訴部分於原告以新台幣拾萬元供擔保後，得假執行。
原告其餘假執行之聲請駁回。
    事    實
甲、原告方面：
  一、聲明：
    （一）被告應連帶給付原告新台幣（下同）一百萬元，及自民國（下同）九十一
          年一月二十九日起至清償日止，按週年利率百分之五計算之利息。
    （二）願供擔保請准宣告假執行。
  二、陳述：
    （一）被告丙○○於八十九年九月八日下午五時三十分許，在雲林縣斗六市鎮○
          路某西服社飲用米酒頭後，已不堪安全駕駛動力交通工具，仍貿然於同日
          下午七時四十分許騎乘車號ＵＴＢ三二六號輕型機車返家。於下午八時三
          十分許，行經斗六市○○路台電電桿竹圍三十六號處，失控擦撞路樹及電
          線桿，人車倒地不省人事。詎其竟意圖使原告受刑事處分而向雲林縣警察
          局斗六分局長安派出所警員廖振銘誣告係遭原告駕駛拼裝車從萬年路台電
          電桿竹圍三十六號旁之農田衝出而撞傷，遽然對原告提出傷害之刑事告訴
          。
    （二）嗣被告丙○○為遂行其誣告之目的，復勾串其胞兄即被告丁○○、被告陳
          永吉於執行審判職務之公署審判時或檢察官偵查時供前具結又虛偽陳述當
          時其等目擊原告撞擊被告丙○○等證詞
    （三）被告等故意捏造全然烏有之事實，圖陷無辜之原告入罪，除嚴重影響國家
          司法權之公正行使外，並致原告遭受鄰人親友肇事逃逸之言語指點，清白
          受創，身心痛苦莫名，爰請求被告連帶賠償精神慰撫金一百萬元。
  三、證據：提出台灣雲林地方法院檢察署九十年度偵字第二五○九號、第三一一七
      　　　號起訴書為證。
乙、被告方面：
  一、乙○○部分：
      未於最後言詞辯論期日到庭，惟據其先前到庭陳稱：刑事部分，其有出庭作證
      ，當時丁○○提及丙○○遭人撞傷，其答稱伊當日確實目擊車禍發生，丁○○
      遂要求其出庭作證，事後並給予紅包酬謝等語。
  二、丙○○、丁○○部分：
    　未於言詞辯論期日到場，亦未提出準備書狀作何聲明或陳述。
丙、本院依職權調閱台灣雲林地方法院檢察署八十九年偵字第四八六一號偵查卷宗、
    本院九十年訴字第三三三號刑事卷宗（影本），並向財政部台灣省中區國稅局雲
    林縣分局查詢被告財產狀況。
    理    由
一、本件被告均未於言詞辯論期日到場，核無民事訴訟法第三百八十六條各款所列情
    形，爰依原告聲請，由其一造辯論而為判決。
二、原告起訴主張：被告丙○○於八十九年九月八日下午八時三十分許，騎乘機車行
    經斗六市○○路台電電桿竹圍三十六號處，因失控擦撞路樹及電線桿，人車倒地
    不省人事。詎其竟意圖使原告受刑事處分而向雲林縣警察局斗六分局長安派出所
    警員廖振銘誣告係遭原告駕駛拼裝車從萬年路台電電桿竹圍三十六號旁之農田衝
    出而撞傷，遽然對原告提出傷害之刑事告訴。嗣被告丙○○為遂行其誣告之目的
    ，復勾串其胞兄即被告丁○○、被告乙○○於執行審判職務之公署審判時或檢察
    官偵查時供前具結又虛偽陳述當時其等目擊原告撞擊被告丙○○等證詞，爰依侵
    權行為法律關係，請求被告連帶給付一百萬元及其法定遲延利息等語。
三、原告主張之事實業據其提出台灣雲林地方法院檢察署九十年度偵字第二五○九號
　　、第三一一七號起訴書為證。又查：
　　（一）被告丙○○當天車禍受傷之原因事實，據證人鄭錦丁於台灣雲林地方法院
　　　　　檢察署八十九年偵字第四八六一號甲○○涉嫌過失傷害案件中，即已證稱
　　　　　：我當時在引水灌溉，聽到碰的聲音，就看到一輛機車及一名男子在地上
　　　　　，我趕緊打電話到長安派出所報案，車禍發生當時並未看見其他車輛經過
　　　　　，只有人和機車在那邊等語（見八十九年十一月二十四日訊問筆錄）。於
　　　　　台灣雲林地方法院檢察署九十年他字第三六○號偵查中，證人鄭錦丁又證
　　　　　稱：我在離肇事地點約一百公尺處田裡擋水，有聽到碰一聲，我轉過去看
　　　　　見人車倒地，立即騎腳踏車至溪洲里內打公共電話至派出所，報完警後又
　　　　　回田裡，警員已在處理了，我聽到碰一聲時沒有看見附近有人、車，當時
　　　　　我看得很清楚，沒有人車經過等語（見九十年六月八日訊問筆錄）。於本
　　　　　院九十年訴字第三三三號案件中，證人鄭錦丁又證稱：我聽到碰一聲，看
　　　　　到人車躺在路中間，沒有看到任何車子，也沒有聽到車聲，我就跑回村裡
　　　　　打電話報警，其間不到五分鐘，我打完不到三分鐘廖警員就到現場，大約
　　　　　十分鐘內救護車就來，我在現場不到二十分鐘就離開，我在現場都沒有看
　　　　　到丁○○或其他車子，只有我與廖警員，還有一位我不認識的人用車擋住
　　　　　車道防止丙○○被車追撞等語（見九十年十月九日筆錄）。可見，當時並
　　　　　無任何車輛經過，亦無任何車輛與被告丙○○之機車發生碰撞。證人即承
　　　　　辦員警廖振銘亦於刑事審理中證稱我是在接到派出所通知三分鐘內趕到現
　　　　　場，我到現場沒有看見丁○○，有一位卡車司機在那裡指揮交通，他車停
　　　　　在對向車道，我問他有無看到車禍經過，他說他剛到，看見有人倒在那裡
　　　　　，他才下來指揮交通，當時鄭錦丁也在現場，我問她為何在這裡，她說是
　　　　　她報案的，我問她有沒有車子經過，她說沒有，鄭錦丁說她看見機車有擦
　　　　　撞到樹，然後碰一聲，就看見他車子倒在那裡等語（見九十年九月二十五
　　　　　日筆錄），足徵證人鄭錦丁上述證詞確屬真實。
    （二）經本院調閱台灣雲林地方法院檢察署八十九年偵字第四八六一號偵查卷宗
          所附之斗六分局刑事偵查卷宗中之現場照片、現場圖、機車照片顯示：被
          告丙○○人及機車分開倒臥於行進車道上，倒臥處之前方，有一電線桿及
          路樹，其上均有明顯之刮痕，電線桿之下方，亦有些許散落物，該機車右
          側煞車手把斷掉，機車外殼有多處破損及擦撞痕，散佈於各處，尤其，機
          車右邊輪胎輪軸處，有木屑殘留。證人廖振銘亦於刑事審理中證稱：我有
          量樹木刮痕的高度與機車手把高度相符，機車右邊輪胎內有木屑等語（見
          九十年九月二十五日筆錄）。現場照片亦顯示，路樹下方之較大片面積刮
          痕，則依機車大小比例觀之，復參考機車右側輪軸留有木屑之狀況，及機
          車行進方向，可以判斷該路樹明顯之刮痕，確係機車右側於行進中擦撞所
          造成，在路樹後方之電線桿刮痕，信係機車擦撞路樹後繼續往前擦撞電線
          桿所致。職是之故，被告丙○○確係騎車不慎而擦撞路樹、電線桿成傷，
          與原告無涉。
    （三）證人鄭錦丁已均證明被告丙○○倒地後、送醫前，被告丁○○並未出現在
          現場，如前所述。又被告丙○○於警訊中已陳明：（警方到達車禍現場未
          發現該農用車在現場，你有證據或證人提供作證）沒有等語，則若如被告
          丙○○、丁○○二人所述，兄弟二人是一同騎車回家，被告丙○○當然知
          悉被告丁○○應有目擊車禍狀況，何以被告丙○○竟對警方表示沒有證據
          或證人可供證明。再者被告乙○○亦於本案審理中陳稱：當初我們在綽號
          黑糖家聊天時，有提及他弟弟（指被告丙○○）被人撞到，我說那天我確
          實有看到車禍發生，丁○○請我出庭幫他作證。我說我並沒有看到什麼人
          撞到的，如何為你出庭作證，他說我只要將我看到的情形說出來即可。對
          本件事丁○○有給我紅包等語（見本院九十一年六月二十五日筆錄），則
          若被告丁○○親眼目睹車禍情況，何須再費周章，花費金錢找人作證。由
          上可見，被告丁○○當時並未目擊被告丙○○車禍狀況。
    （四）被告丙○○、丁○○、乙○○分別因誣告罪、偽證罪經本院九十年訴字第
          三三三號、台灣高等法院台南分院九十一年上訴字第七八八號判處徒刑確
          定，亦有各該刑事判決書在卷可稽。
四、按數人共同不法侵害他人之權利者，連帶負損害賠償責任。幫助人視為共同行為
    人。次按不法侵害他人之名譽而情節重大者，被害人雖非財產上之損害，亦得請
    求賠償相當之金額，民法第一百八十五條第一項、第二項、第一百九十五條第一
    項定有明文。本件被告丙○○捏造不實之情事而向該管公務員誣告原告涉嫌傷害
    ，被告丁○○、乙○○於刑事偵審中，故為虛偽之陳述而為幫助，顯係共同故意
    侵害原告之名譽權，則原告依前開侵權行為規定請求被告負連帶損害賠償責任，
    洵屬有據。本院審酌原告因被告等前揭不法行為而須接受刑事偵查，精神當受有
    痛苦。又原告為國民中學肄業學歷，種植農作維生，經濟狀況小康，被告丙○○
    為四十七年三月十五日生，國民小學畢業學歷（見雲林縣警察局斗六分局刑事案
    件偵查卷宗），八十九年度未申報綜合所得稅而無財產資料（見財政部台灣省中
    區國稅局雲林縣分局九十一年七月九日中區國稅雲縣資字第○九一○○一二一三
    四號函檢附之歸戶財產查詢清單），被告丁○○為四十二年五月五日生，名下有
    車輛二部（見財政部台灣省中區國稅局雲林縣分局九十一年七月九日中區國稅雲
    縣資字第○九一○○一二一三四號函檢附之歸戶財產查詢清單），被告乙○○為
    四十八年十二月十五日生，甫於九十一年六月二十九日出獄等情，認原告之精神
    慰撫金以三十萬元為適當。逾此範圍之請求，不應准許。
五、從而，原告依據侵權行為法律關係，請求被告連帶給付三十萬元及自九十一年一
    月二十九日起至清償日止，按週年利率百分之五計算之法定遲延利息，於法有據
    ，應予准許。逾此部份之請求為無理由，應予駁回。
六、原告陳明願供擔保，聲請宣告假執行，就其勝訴部分，核無不合，爰酌定相當擔
    保金額准許之。另原告敗訴部分，其假執行之聲請，當失所依附，併予駁回。
七、據上論結，本件原告之訴為一部有理由，一部無理由，依民事訴訟法第三百八十
    五條第一項前段、第七十九條但書、第八十五條第二項、第三百九十條第二項，
    判決如主文。
中　　　華　　　民　　　國　　九十一　　年　　　十　　　月　　二十二　　日
                                臺灣雲林地方法院民事第一庭
~B法　　　官　鍾貴堯
右正本證明與原本無異。
如不服本判決，應於本判決送達後二十日內向本院提出上訴狀。（須附繕本）
中　　　華　　　民　　　國　　九十一　　年　　　十　　　月　　二十二　　日
~B法院書記官　蔡春榮
